臺灣高等法院高雄分院刑事判決        99年度上訴字第1362號
上  訴  人
即  被  告  鴻祥
選任辯護人  吳小燕律師
            陳妙泉律師
            蔡建賢律師
上列上訴人因被告偽造文書等案件，不服臺灣高雄地方法院98年
度訴字第374 號中華民國99年6 月30日第一審判決（起訴案號：
臺灣高雄地方法院檢察署95年度偵續字第332 號），提起上訴，
本院判決如下：
    主   文
原判決撤銷。
鴻祥犯行使偽造私文書罪，處有期徒刑肆年陸月；又犯行使偽
造私文書罪，處有期徒刑肆月，減為有期徒刑貳月。應執行有期
徒刑肆年捌月。
     事  實
一、鴻祥前係盛餘股份有限公司（下稱盛餘公司）財務會計部
    經理（於民國76年任職，94年10月中旬遭解雇離職），為供
    己私用，詎利用盛餘公司前有購買禮券習慣及身居會計部門
    高級主管，長官福井健次等人對其信賴，下屬多服從其命令
    不敢多所質疑之機會，基於詐欺取財之概括犯意，意圖為自
    己不法之所有，自91年2 月7 日起至94年10月11日止如附表
    所示時間，在盛餘公司設址高雄市○○區○○路11號營業處
    所，即利用長官福井健次等人對其信任，只要鴻祥在暫借
    款申請單上簽名，福井健次即予信賴在上簽名之機會，未經
    盛餘公司同意或授權，連續向該公司請款購買中華郵政股份
    有限公司之郵政禮券（下稱郵政禮券），並向不知情會計部
    處長謝永昌、財務部處長鄒淑琴等下屬訛稱：禮券是上級長
    官要用，有特殊用途，須機密處理，不要過問云云，並於92
    年6 月19日以剪貼之方式偽造其上司即盛餘公司執行副總福
    井健次授權之電子郵件紙本私文書1 紙向謝永昌出示而行使
    （詳後述），以此佯稱獲上司指示而受盛餘公司授權之方式
    連續施以詐術，致盛餘公司之辦理請款審核之不知情相關人
    員均不疑有他，並層轉上級核准用印，而使盛餘公司誤信
    鴻祥確經授權請領郵政禮券，因而陷於錯誤，於附表所示時
    間由當時輪值不知情財務部人員，自盛餘公司設於交通銀行
    、彰化銀行、臺灣中小企業銀行、臺灣銀行各帳戶存款，將
    附表所示金額，總計新臺幣（下同）4,715 萬6,469 元陸續
    匯入如附表所示郵局帳戶中，郵局隨即核發禮券並通知盛餘
    公司領取。鴻祥旋於附表所示當日或數日內將附表所示郵
    政禮券，分別以少部分直接使用及多數兌換為現金後再匯入
    自己或他人之銀行帳戶內之方式，取得上揭財物，詐得總計
    價值4,694 萬元之郵政禮券（其間差額為手續費，關於詐欺
    時間、金額、實際匯款金額、匯入郵局帳戶、取得財物方式
    等均詳如附表所示）以供作其投資或其他如購買房屋、借人
    周轉及償還債務等花用。
二、鴻祥為掩飾其上揭犯行，避免東窗事發，竟另基於行使偽
    造私文書之犯意，分別為下列行為：
（一）於92年1 月8 日下午4 時1 分許，在盛餘公司，利用電腦
      其公司個人電子郵件信箱即寄件人「Wesley Tu 」，先以
      福井健次（fukui ）名義，撰寫「盛餘公司執行副總福井
      健次指示其機密處理盛餘公司前董事長檜垣真史酬謝調任
      員工費用2,400,000 元供公司使用，並請鴻祥將該款項
      匯入福井健次台新銀行帳戶」等不實內容後，旋寄件給自
      己收取，而偽造此電子郵件電磁紀錄之準私文書，並經電
      腦列印輸出，偽造福井健次授權之電子郵件紙本私文書1
      紙完成（下稱Ａ電子郵件紙本），佯以表示福井健次寄發
      電子郵件給其，指示購買郵政禮券之意思，以供他日公司
      追查時之用。迨福井健次於94年10月11日，發覺鴻祥申
      請如附表編號15所示之972 萬元郵政禮券情況有異，要求
      鴻祥提出說明時，鴻祥遂於同日上午8 時30分許，在
      盛餘公司，向福井健次及董事長國保善次出示前揭偽造Ａ
      電子郵件紙本私文書1 紙而行使，製造係福井健次指示購
      買郵政禮券之假象，足生損害福井健次指示公司業務及盛
      餘公司財務管理之正確性。
（二）緣鴻祥多次請領郵政禮券，謝永昌曾詢問其用途，為掩
      飾犯行，取得郵政禮券兌換現金供己之用，並取信謝永昌
      其確係獲公司授權請領，竟基於行使偽造私文書之犯意，
      於92年6 月16日下午4 時45分許，在盛餘公司，利用電腦
      其個人電子郵件信箱草稿夾以寄件人「Wesley Tu 」，先
      以福井健次（fukui ）名義，撰寫「盛餘公司執行副總福
      井健次指示其處理檜垣真史退休補償372 萬元，並於92年
      6 月19日前交付本人，亦指示盛餘公司行政主管杜昭明（
      Tony）勿扣繳稅款」、「收件人」欄為「WesleyTu/F&A/S
      ysco, TonyTu /ADM/Sysco 」（即其及杜昭明）、「副本
      抄送」欄為「YoshitsuguKokubo/PO/Sysco,ShuuziYamada
      /PO/S ysco」（即國保善次及總經理山田修二）、主旨為
      「Mr.Higaki 」等不實內容後，而偽造此電子郵件電磁紀
      錄之準私文書，俟於92年6 月18日某時許，利用福井健次
      當日上午9 時57分許寄發予其之電子郵件，取得寄件人為
      「Kenji fukui 福井健次」、寄件時間為「2003/06/1809
      :57AM 」、「收件人」欄為「WesleyTu/F&A/Sysco@Sysco
      .Johney Hsieh/F&A/Sysco@Sysco 」，內容係請JohneyHs
      ieh 及鴻祥WesleyTu提供5 月份TMM 報告等字樣後，以
      剪貼之方式與前揭偽造之電子郵件相結合而製作成紙本，
      以此方式偽造福井健次授權之電子郵件紙本私文書1 紙完
      成（下稱B 電子郵件紙本，其寄件人、收件人、副本抄送
      、主旨及內容即為上開所示之不實事項），佯以表示福井
      健次寄發電子郵件給其，指示購買372 萬元郵政禮券之意
      思。後於92年6 月19日某時許，在向盛餘公司申請附表編
      號6 所示郵政禮券時，向謝永昌出示前揭偽造Ｂ電子郵件
      紙本私文書1 紙而行使，製造係福井健次指示購買郵政禮
      券之假象，以此方式施以詐術，致使謝永昌誤認鴻祥經
      公司授權請領，而指示下屬核准請款，並層轉上級核准用
      印，而使盛餘公司誤信鴻祥確經授權請領郵政禮券，因
      而陷於錯誤，匯款購買如附表編號6 所示郵政禮券，而由
      鴻祥詐得該郵政禮券（詳事實欄一所示部分），足生損
      害於福井健次指示公司業務及盛餘公司財務管理之正確性
      。嗣因福井健次於94年10月11日發覺涂鴻祥申請972 萬元
      之郵政禮券情況有異，隨即向鴻祥及相關人員詢問，並
      命財務會計部人員清查鴻祥申請之暫借款申請單及相關
      憑證後，始查悉上情。
三、案經盛餘公司訴由臺灣高雄地方法院檢察署檢察官偵查起訴
     理  由
壹、證據能力部分：
一、證人即盛餘公司帳務部課長梁月華、鄒淑琴、會計師龔俊吉
    於偵訊中經具結之陳述：
    按被告以外之人於偵查中向檢察官所為之陳述，除顯有不可
    信之情況者外，得為證據，刑事訴訟法第159 條之1 第2 項
    定有明文。查證人梁月華、鄒淑琴、龔俊吉於偵查中所為之
    陳述，固均屬於傳聞證據，惟均業經供前具結，各有結文1
    紙附卷可稽（見偵卷一第37、52頁、見95年度偵續字第332
    號卷（一），下稱偵卷二第170 頁），已足擔保其等證言之
    真實性，此係檢察官依法訊問，復無其他事證足資認定其於
    檢察官訊問時有受違法取供情事，並無何特別不可信之情況
    ，依前揭法條意旨，自均有證據能力。雖證人鄒淑琴於偵查
    中之陳述未均予具結，然其於95年12月7 日在偵查中之證詞
    ，業經具結，已如前述，以足擔保其據實陳述，且檢察官已
    為告訴人同一人，就同一詐欺、行使偽造文書事件，在同一
    偵查程序中，先前具結有效，應據實陳述之告知，則在同一
    程序下，自無庸再為具結，附此敘明。
二、證人福井健次於原審民事庭審理時之證述：
    按被告以外之人於審判外向法官所為之陳述，得為證據，刑
    事訴訟法第159 條之1 第1 項定有明文。查證人福井健次於
    本院民事庭審理時所為之陳述，固屬於傳聞證據，惟業經供
    前具結，有結文1 紙附卷可稽（見原審95年度重訴字第363
    號民事卷二第207 頁），已足擔保其證言之真實性，此係法
    官依法訊問，復無其他事證足資認定其於法官訊問時有受違
    法取供情事，並無何特別不可信之情況，依前揭法條意旨，
    自有證據能力。
三、檢察官之勘驗筆錄：
    按檢察官之勘驗筆錄，係被告之外人在審判外所作之書面陳
    述，屬於傳聞證據。然檢察官因調查證據及犯罪情形，得實
    施勘驗，檢驗屍體及其他必要之處分；又遇有非病死或可疑
    為非病死者，應速相驗，刑事訴訟法第212 條、第213 條及
    第218 條第1 項分別定有明文。又依同法第214 條規定，賦
    予裁量被告、辯護人得以在場之機會（即在場權），其勘察
    、體驗所得結果，應依同法第42條、第43條法定程式製作勘
    驗筆錄。此勘驗筆錄乃係刑事訴訟法第159 條第1 項所稱「
    除法律有規定者外」之例外情形而得為證據，是檢察官之勘
    驗筆錄依同法第159 條之1 第2 項規定之意旨，除顯有不可
    信之情況者外，應認有證據能力（最高法院96年度臺上字第
    73 35 號判決意旨參照）。本件檢察官於97年3 月14日督同
    證人方銘材、陳建樺對盛餘公司留存被告個人電子郵件進行
    勘驗，作成勘驗筆錄之公文書，該公文書係檢察官之勘驗處
    分之結論，是上開書面證據雖屬傳聞證據，但檢察官從事偵
    查職務，原則上均能遵守法律規定，不致違法取證，而被告
    及告訴人亦均在現場並簽名，有該勘驗筆錄1 份在卷可參（
    見95 年 度偵續字第332 號卷（二），下稱偵卷三第2 至3
    頁），亦未當場爭執勘驗程序有何違法之處，其可信度極高
    ，而被告、辯護人行準備程序時又未釋明該等書面證據有何
    顯不可信之情況之理由，是依上開說明，應認該書面證據具
    有證據能力。
四、檢察官勘驗電子郵件時之現場照片及郵件內容列印紙張，係
    傳達照相、電腦輸出當時現場情況，而經由照片、電腦輸出
    傳達情形與現場實況在內容上之一致性，透過機械之正確性
    加以保障，即照片、電腦輸出影像並不存在人對現實情形之
    知覺、記憶所經常發生的表現錯誤，是認照片、電腦列印資
    料之性質係非供述證據，並無傳聞法則之適用，且亦別無證
    據證明上開蒐證照片、電子郵件內容列印紙張有經偽造、變
    造或不法之情形，自均有證據能力。另本案被告涉案之電子
    郵件紙本（見警卷第22至23頁），均非供述證據，無傳聞證
    據法則之適用，自均得作為證據，附此敘明。
五、按被告以外之人於審判外之陳述，雖不符前4 條之規定，而
    經當事人於審判程序同意作為證據，法院審酌該言詞陳述或
    書面陳述作成時之情況，認為適當者，亦得為證據，刑事訴
    訟法第159 條之5 第1 項定有明文。查本案認定事實所引用
    之卷內其餘卷證資料，除原已符同法第159 條之1 至第159
    條之4 規定、及法律另有規定等傳聞法則例外規定，而得作
    為證據外，並無證據證明係公務員違背法定程序所取得，而
    檢察官、被告及辯護人於本院行準備程序及審理時，均同意
    其證據能力（見本院卷一第63頁、卷二第130 頁、卷三第11
    8 頁反面) ，且本院審酌前揭陳述作成時之情況，並無違法
    取證之瑕疵，亦認以之作為證據為適當，是本件有關被告以
    外之人於審判外之言詞或書面陳述等供述證據，依前揭法條
    意旨，自均得為證據。
貳、實體部分：
一、訊據被告於原審及本院固坦認於事實欄一所示時、地，請領
    如附表所示郵政禮券，並於附表所示時間提領及匯入附表所
    示帳戶使用，惟矢口否認有何詐欺、行使偽造文書之犯行，
    於原審辯稱：其係經福井健次指示請領附表所示郵政禮券，
    有將郵政禮券兌換現金交付福井健次，並經福井健次同意而
    將款項匯入如附表所示帳戶內，其未偽造前揭電子郵件云云
    。於本院則辯稱：本案15筆買禮券都是福井健次口頭指示，
    且這15筆都是以現金交給福井健次，這些錢我買禮券回來，
    兌換現金先匯到我的戶頭以及其他人的上開戶頭，是資金的
    運用，即我的作業方式，是我拿禮券兌換現金，匯到上開戶
    頭，買房子、基金、股票及返還借款，再以我手上的現金及
    我其他銀行帳戶領現金交給福井健次，因為福井健次都是要
    現金，他不要禮券。我交這15筆現金沒有收據。警卷第25頁
    盛餘股份有限公司92年1 月18日電子郵件紙本，這張不是我
    提出給福井健次的，警卷第23頁偽造文書部分，福井健次曾
    經有給我這張紙本，但我沒有偽造云云
二、經查：
（一）事實欄一所示詐欺取財部分：
    1.盛餘公司於附表所示時間，所購買如附表所示郵政禮券總
      計價值4,694 萬元，均由被告所提領、匯入如附表所示被
      告帳戶、被告購買不動產、基金帳戶或借款、放款對象之
      帳戶內一節，迭據被告於偵訊、原審及本院審理時均供承
      不諱（見偵卷二第255 至256 頁、原審卷二第111 頁、本
      院卷一第53、54頁），其於偵訊時更明確證稱：附表編號
      3 所示僑馥建築經理股份有限公司，是當時其買一間房子
      在高雄愛河邊的公司，其在91年11月間，向盛餘公司以買
      受郵政禮券為由領了240 萬元，有111 萬元流入該公司帳
      戶。附表編號4 所示永昌台商世紀基金會、附表編號12所
      示金鼎亞洲雙利基金、附表編號13所示華南永昌全球亨利
      組合基金，均是其當時所買的基金，因這些基金在募集資
      金，其參加投資。而附表編號13所示關於張連順帳戶，張
      連順是在賣涼水的，是其一般生意朋友，因其向張連順借
      錢，為還他錢，而將盛餘公司郵政禮券兌換現金匯款至張
      連順帳戶。附表編號10所示關於胡益興帳戶，胡益興是其
      妹婿，因其借他錢，而將盛餘公司購買郵政禮券兌換現金
      匯款324 萬元至該帳戶。這些盛餘公司購買之禮券折換現
      金之款項，其總計匯入高雄市中小企業銀行小港分行、華
      僑銀行苓雅分行、中國信託商業銀行新興分行，上海銀行
      前金分行、玉山銀行小港分行、交通銀行高雄分行等帳戶
      等語（見偵卷二第255 至256 頁）。此外，並有中華郵政
      股份有限公司高雄郵局（下稱高雄郵局）95年1 月5 日高
      營字第0952000107號函1 份及如附表所示郵政跨行匯款申
      請書影本20紙、高雄郵局95年12月20日高營字第09520031
      40號函1 份及如附表所示郵政跨行匯款申請書影本22紙及
      如附表所示暫借款單12紙、匯款憑條13紙、匯款支票2 紙
      、郵政跨行匯款申請書影本19紙、發售郵政禮券證明單影
      本28紙、電子序號時帳、網路銀行支出紀錄、高雄郵局信
      封影本各1 紙在卷可稽（見偵卷二第178 至203 頁、第19
      0 至191 頁、95年度他字第1409號卷，下稱偵卷四第2 至
      25頁、卷附附件袋、94年12月28日刑事補具告訴狀，下稱
      補告訴狀一第14至66頁），足見如附表所示郵政禮券，均
      由被告提領後，用以供作其個人投資、購買房屋、借人周
      轉及償還債務等私人用途，並未將附表所示郵政禮券、或
      兌現後之現金交回盛餘公司。又附表所示郵政禮券，確均
      係盛餘公司所匯款，用以購買郵政禮券一節，有中華郵政
      股份有限公司高雄郵局95年12月11日高營字第0952003126
      號函1 份在卷可參（見偵卷二第215 至240 頁）。衡情公
      司資金，係用以維持公司營運所用，是以其資金購買之物
      品，自應專用以公司營運等相關事務。惟被告卻佯稱受公
      司之授權請領郵政禮券後，挪己私用，主觀上自有意圖不
      法為自己所有之詐欺故意甚明。
    2.而證人福井健次亦於原審審理時結證稱：並未指示被告購
      買如附表所示郵政禮券，亦未自被告處收取如附表所示郵
      政禮券或兌換之現金等語（見原審卷一第412 、418 頁）
      核與證人鄒淑琴於偵訊時證述相符（見偵卷一第5 頁），
      足見被告非經證人福井健次指示購買附表所示郵政禮券。
      又被告所提出如事實欄二所示表彰證人福井健次指示其購
      買郵政禮券之Ａ、Ｂ電子郵件紙本，均係偽造（詳後述）
      ，益見證人福井健次並未指示被告購買如附表所示郵政禮
      券，則被告未經盛餘公司同意及授權，卻向盛餘公司請款
      購買如附表所示郵政禮券，主觀上難謂無不法所有意圖。
      是被告辯稱：係受證人福井健次口頭指示購買附表所示郵
      政禮券，同意附表所示郵政禮券兌換現金前先進入其帳戶
      云云，顯不足採，則盛餘公司是否曾有購買郵政禮券之習
      慣，要與被告購買附表所示郵政禮券是否經公司授權，係
      屬二事，自不足即此而為有利被告之認定。
    3.又證人福井健次於96年8 月8 日原審95年重訴363 號民事
      案件審理時亦具結證述：我每天都要看許多文件，要簽的
      文件也很多，且時間上也有限制，有時候我開會或接見客
      戶時，也有文件傳到我手上要我簽名，所以因為時間上的
      限制，所以不可能每件文件都去確認後再簽名，所以只要
      有我所信賴的部下簽名在上，我就會去簽名等語( 見該卷
      第198至205頁)；於99年5月13日原審審理時亦具結證述：
      每天要簽的東西很多，只要上面有被告簽名或其他負責人
      簽名，就會簽，有時在會議中或接待客戶中極短的時間內
      所簽名等語(見原審卷一第412頁)。
    4.況94年10月11日上午8 時30分許，證人福井健次已向被告
      要求說明其購買郵政禮券之情形及用途，被告卻仍逕自請
      領附表編號15所示郵政禮券，並於當日下午提領，未交付
      兌換後現金，逕自休假，避不見面一節，業據證人福井健
      次於原審審理時證稱：因當天早上在董事長室只有1 小時
      時間，被告也沒有做充分說明，所以有叫證人鄒淑琴至其
      辦公室問她這是什麼事情，大約2 個小時，證人鄒淑琴說
      當天有大筆購買郵政禮券支出972 萬，其聽了嚇一跳，故
      去放暫借款單那裡去查那筆支出的單，但是沒有發現，回
      去又問證人鄒淑琴，跟她去被告辦公室問有無這筆支出，
      被告說沒有。當場問證人謝永昌及何小姐有無這件事情，
      證人謝永昌說他記憶裡面沒有，何小姐說有，他回辦公室
      想了一下，又到被告辦公室去，被告已經不在，當天有在
      公司找，也是沒有找到他。被告第2 天、第3 天也沒有來
      上班，好像到中國大陸去了等語（見原審卷一第414 頁）
      ，核與證人鄒淑琴於原審審理時結證稱：94年10月11日證
      人福井健次打電話叫其至辦公室，問其附表所示第14筆之
      事，其把第14筆暫借款單拿出來，福井健次問其這樣的付
      款作業到底是什麼，其將過程跟他說，其把錢匯到郵局，
      被告就會去領，但是證人福井健次告訴其，他沒有這樣子
      ，沒有這筆匯款，其才跟福井說被告已經領完禮券，且單
      據抽走，證人福井健次帶著其到被告面前，但被告否認，
      會計課長說確實有900 多萬元付款。證人福井健次當場沒
      有做何指示，其跟證人福井健次進辦公室，告知其說真有
      這筆匯款，單據為被告抽走，其等出辦公室時，被告已經
      離開。證人福井健次叫其打電話給被告，但被告沒接，當
      晚去他家找人找不到，隔天他沒來上班，其告知證人福井
      健次94年10月11日當天還有一筆時，證人福井健次很驚訝
      等語（見原審卷一第337 、339 頁）、證人即盛餘公司會
      計部處長謝永昌於原審審理時證稱：證人福井健次與鄒淑
      琴於94年10月11日有向被告詢問附表編號15所示972 萬元
      郵政禮券之事，因其與被告辦公桌相連，有在現場聽到，
      而證人鄒淑琴有詢問其上午是否有簽核一筆972 萬元請款
      ，當日後來大家要找被告，被告已經離開公司，沒有交代
      任何事等語相符（見原審卷一第401 、403 頁），而被告
      亦坦認當日上午至證人福井健次辦公室請假，證人福井健
      次帶其至董事長國保善次辦公室說明購買郵政禮券情形等
      情（見原審卷二第115 頁）。衡情被告當日上午即知悉公
      司質疑其申購郵政禮券之正當性，苟被告果非未經授權請
      領以供己私用，自當極力避嫌，豈會仍執意請領郵政禮券
      ？而郵政禮券既為公司所有，用以支付公司相關用途，既
      有疑義，豈有急需之情，被告又何須在正當性遭質疑之情
      形下，執意請領？且附表編號15所示郵政禮券金額高達97
      2 萬元，迥異於過去被告請領如附表編號1 至14號所示金
      額，金額甚鉅，公司苟亟需此大筆支出，身為負責人之國
      保善次、執行副總之福井健次豈會不知？尤有甚者，被告
      於94年10月11日上午8 時30分許，請領附表編號15所示郵
      政禮券前，遭質疑其請領郵政禮券之正當性時，竟向證人
      福井健次、董事長國保善次出示偽造之Ａ電子郵件紙，佯
      稱有經證人福井健次授權（詳後述），苟被告果經證人福
      井健次指示請領郵政禮券，豈會出示偽造之證明？益見被
      告確未經證人福井健次指示、盛餘公司同意及授權購買郵
      政禮券。而被告亦供稱：94年10月11日下午5 時許將郵政
      禮券兌換現金置放於公司1 樓車上，但因尿急，先上2 樓
      洗手間等語（見原審卷二第116 頁），足見被告94年10月
      11日當日下午已將附表編號15所示郵政禮券，兌換現金攜
      帶回公司。衡情972 萬元現金，金額甚鉅，自當妥善保管
      避免遺失、遭竊，則苟被告果欲將該現金交付證人福井健
      次，縱係個人生理因素，無法及時為之，亦當先告知證人
      福井健次領取先行保管，豈會將鉅額款項先行置放於無人
      看管之車輛？事後亦未告知已取款即先行離去？更見被告
      於犯行遭察覺後，仍欲掩飾犯行，有捲款而逃之意圖，益
      徵被告主觀上確有意圖為自己不法所有之詐欺故意無訛。
      是被告於原審另辯稱：係因94年10月11日上午8 時30分向
      證人福井健次及董事長國保善次說明後，當日10時左右，
      證人福井健次告知繼續申請972 萬元郵政禮券，其始繼續
      申購，當日下午5 時許將郵政禮券兌換現金置放於公司1
      樓車上，後知悉證人福井健次竟再追查該筆972 萬元郵政
      禮券，而深覺證人福井健次不可信，故未當日繳回該款項
      云云( 見原審卷二第115 至120 頁) ，顯悖常情，為事後
      飾卸之詞，不足採信。
    5.被告於事實欄一所示時、地，連續向該公司請款購買郵政
      禮券時，向不知情證人謝永昌、鄒淑琴等下屬訛稱：禮券
      是上級長官要用，有特殊用途，須機密處理，不要過問云
      云，並於92年6 月19日某時許向證人謝永昌出示偽造證人
      福井健次授權之Ｂ電子郵件紙本私文書一節，業據證人鄒
      淑琴於原審審理時證稱：被告有跟其說要買郵政禮券，其
      有問他，他說機密處理，叫其不要問等語（見原審卷一第
      336 頁），而證人謝永昌亦於原審審理時結證稱：被告申
      請時，都說是公司特殊用途，甚至說交際費，上面交代要
      秘密處理。起先我們有感覺怪怪的，久了以後習以為常。
      當時被告說特殊用途，我們相信他可能真的有用途，只是
      不願讓我們下屬知道，他是長官，他都申請出來了，其只
      能信任。只有被告向其說過這是秘密用途。被告說這是上
      面要用的，交代我們秘密處理，其就照這樣准核。其記得
      於92年6 月間，被告拿了壹張紙本即Ｂ電子郵件紙本給其
      ，跟其說，董事長檜垣真史要退休，公司要補償他退休金
      。出了事情94年10月份後，執行副總福井健次向其反應，
      他說被告有表示什麼要補償董事長退休金問題，福井健次
      有給其看1 份電子郵件，其想說以前有看過，就去找資料
      出來。92年6 月當時被告跟其說這個時，因為其覺得很特
      殊，董事長檜垣真史是母公司派來的，為何會在我們這邊
      退休，其當時沒有跟福井健次說這件事，因被告申請類似
      這類費用不是第1 次，已經很多次，一開始我們會問他，
      他都說這是特殊用途，這份特別拿來給其，所以其就留著
      。因為之前都是用暫借款單而已，這次特別拿這份出來，
      其才放在紙本檔案夾留存下來等語（見原審卷一第400 至
      404 頁），核與證人梁月華於原審審理時證稱：被告申請
      附表所示郵政禮券，其記得曾問過處長謝永昌，他說這是
      上面需要的，是機密，叫我們不要問，就是這麼做等語相
      符（見原審卷一第330 頁），且證人福井健次並未指示被
      告購買如附表所示郵政禮券一節，已認定如前。又被告於
      92年6 月19日某時許向證人謝永昌出示證人福井健次授權
      之B 電子郵件紙本係屬偽造（詳後述），益見被告確以前
      揭口頭佯稱、及行使偽造書面授權等不實行止，偽經其上
      司即證人福井健次指示，受盛餘公司同意及授權，而連續
      請領如附表所示郵政禮券，均足使人陷於錯誤，自有施用
      詐術之舉無疑。
    6.綜上各節以觀，再參之上開證人福井健次所言，即因為時
      間上的限制，所以我不可能每件文件都去確認後再簽名，
      所以只要有我所信賴的部下簽名在上，我就會去簽名，因
      每天要簽的東西很多，只要上面有被告簽名或其他負責人
      簽名，就會簽等語以觀，足見被告顯係利用長官福井健次
      等人對其之信賴，未經盛餘公司同意或授權，向盛餘公司
      員工謝永昌、鄒淑琴等相關財務、會計人員傳遞與事實不
      符之資訊，使其等陷於錯誤，並進而代表告訴人盛餘公司
      匯款如附表所示款項，購買如附表所示郵政禮券，並交付
      被告領取前揭財物，是被告主觀上有不法所有之意圖，客
      觀上有向告訴人盛餘公司施以詐術之犯行甚明。
（二）事實欄二（一）所示行使偽造私文書部分：
    1.Ａ電子郵件紙本非證人福井健次所指示、寄發，係偽造一
      節：
    (1)業據證人福井健次於原審審理時證稱：警卷第25頁Ａ電子
      郵件紙本下面有用筆寫的部分，是其所寫的，仔細看上面
      有壹個FROM是WesleyTu，收信人也是同一人，是自己寄給
      自己，下面字體任何人都可以寫，故其確定Ａ電子郵件紙
      本是偽造。這份是約94年10月11日上午8 點半至11點間，
      被告提出來給國保董事長看的時候，其當時在上面寫字。
      Ｂ電子郵件紙本可能是從證人謝永昌那裡提示給其看，不
      是當天從被告那裡收到。Ａ、Ｂ電子郵件紙本雖寄件人為
      其名字，但確定均非由其自電腦傳送出來等語（見原審卷
      一第418 、419 頁），與其警詢之證述相符（見警卷第17
      頁），堪信屬實，足見Ａ、B 電子郵件紙本並非證人福井
      健次所寄發、或撰寫前揭如事實欄二（一）、（二）所示
      郵件內容。
    (2)復稽之卷附Ａ電子郵件紙本影本（見警卷第25頁），上載
      「From:Wesley Tu（鴻祥）」、「收件人：WesleyTu/F
      &A/Sysco」、「2003/01/08 04:01 PM 」等語，而被告亦
      不爭執「Wesley Tu 」係其英文名字，業據證人謝永昌證
      述在卷（見原審卷一第399 頁），亦可從卷附暫借款申請
      單上申請人及受款人均記載「Wesley」，領款人記載為「
      鴻祥」即被告以觀（見補告訴狀一第32頁），是Wesley
      確係為被告之英文名字無訛。而觀之上開電子郵件之格式
      ，居然收件人與寄件人為同一人，足徵該電子郵件確係被
      告於92年1 月8 日下午4 時1 分許寄發郵件給被告自己，
      確非證人福井健次所寄發，郵件內容自足認非證人福井健
      次所撰寫。證人福井健次前揭證述實屬信而有徵，自堪採
      信。再觀之卷附Ａ電子郵件紙本影本（見警卷第25頁）內
      容，可見係署名「fu kui」即證人福井健次，寫信給署名
      「Wesley」即被告，指示其機密處理檜垣真史酬謝調任員
      工費用等情，惟被告既非證人福井健次本人，亦未經本人
      同意或授權，對上揭郵件內容，自無製作名義權。而證人
      福井健次亦否認有為前揭指示，已如前述，益徵Ａ電子郵
      件紙本內容，均為虛偽不實，係屬偽造，灼然至明。
    2.衡以卷附Ａ電子郵件紙本影本（見警卷第25頁）之格式，
      與盛餘公司電子郵件經電腦列印輸出後之格式相仿一節，
      有Ａ電子郵件紙本影本1 紙、檢察官勘驗被告電子信箱郵
      件內容3 紙在卷可佐（見警卷第25頁、偵卷三第6 、9 、
      11頁），承前述，足見被告係利用電腦其個人電子郵件信
      箱，先以福井健次名義（fukui ），撰寫「盛餘公司執行
      副總福井健次指示其機密處理檜垣真史酬謝調任員工費用
      2,400,000 元供公司使用，並請鴻祥將該款項匯入福井
      健次台新銀行帳戶」等不實內容後，旋寄件給自己收取，
      並經電腦列印輸出，偽造證人福井健次授權之電子郵件紙
      本1 紙完成甚明。
    3.迨證人福井健次發覺被告申請如附表編號15所示之972 萬
      元郵政禮券情況有異，要求被告提出說明時，被告遂於同
      日上午8 時30分許，在盛餘公司，向證人福井健次及董事
      長國保善次出示前揭偽造福井健次授權之電子郵件紙本等
      情，業據證人福井健次於原審審理時證述歷歷（見原審卷
      一第418 、419 頁），核與證人鄒淑琴於偵訊時結證稱：
      被告偽造電子郵件、拿這信函去騙證人福井健次及董事長
      國保善次、會計處長謝永昌。94年10月11日上午，公司覺
      得可疑要詢問被告，被告拿出來跟福井健次、董事長國保
      善次解釋等語相符（見偵卷二第161 頁），並有Ａ電子郵
      件紙本影本1 紙在卷可按（見警卷第25頁），而被告於偵
      查中亦供稱：告訴人所提出e-mail紙本確實是證人福井健
      次給其的云云（見偵卷二第292 頁），足見被告亦不否認
      Ａ電子郵件紙本係其所提供，益見Ａ電子郵件紙本確係由
      被告管理使用支配中，承前述，該電子郵件既亦由被告個
      人電子信箱以其名義寄發，自係被告本人所偽造，堪以認
      定。
（三）事實欄二（二）所示行使偽造私文書部分：
    1.觀之卷附B 電子郵件紙本影本（見警卷23頁），內容為「
      盛餘公司執行副總福井健次指示其處理檜垣真史退休補償
      372 萬元，並於92年6 月19日前交付本人，亦指示盛餘公
      司行政主管杜昭明（Tony）勿扣繳稅款」、「收件人」欄
      上載「Wesley Tu/F&A/Sysco,Tony Tu/ADM/Sysco 」、主
      旨為「Mr.Higaki 」、「寄件人」欄上載「Kenjifuk ui
      福井健次」及「2003 /06/18 09:57AM 」字樣，郵件內容
      上在「To:Wesley 」、「To:Tony 」、「副本抄送」欄為
      「Yo shitsuguKokubo/PO/Sysco,ShuuziYamada/PO/Sysco
      」，可見該郵件形式上係指證人福井健次於92年6 月18日
      上午9 時57分，利用電腦之電子郵件信箱寄發信件與被告
      及證人杜昭明，郵件內容並對被告及杜昭明下指示。惟查
      ：
    (1)證人杜昭明於原審審理時證稱：92年期間，在其任職行政
      主管期間，並無收到證人福井健次、或被告寄給署名其是
      收件人有關購買郵政禮券電子郵件，亦無人向其表示過因
      有日籍人士要退休，故需購買郵政禮券，無收過B 電子郵
      件紙本所示郵件內容。前揭B 電子郵件收文者指的是其本
      人，但其確定未在電子信箱收過這封電子郵件，其習慣每
      天均會開啟看電子郵件，其不可能漏看，其每封電子郵件
      都會看，不是重要才看，證人福井健次並無用其他文件或
      是當面向其提過這封文件等語（見原審卷一第320 、322
      至324 頁），足見證人杜昭明並未於前揭時間收受前揭電
      子郵件，自難認Ｂ電子郵件紙本係由證人福井健次電腦寄
      發傳送與證人杜昭明，再列印下來，則B 電子郵件紙本是
      否為真實，即有合理可疑。
    (2)復證人福井健次亦於原審審理時證稱：Ａ、Ｂ電子郵件紙
      本雖寄件人為其名字，但確定均非由其自電腦傳送出來，
      均係偽造等情，已如前述，足見Ｂ電子郵件紙本並非證人
      福井健次所寄發、或撰寫前揭如事實欄二（二）所示郵件
      內容。
    (3)又證人福井健次雖於92年6 月18日上午9 時57分寄發電子
      郵件，其「收件人」欄為「WesleyTu/F&A/Sysco@Sysco.
      Johney Hsieh/F&A/Sysco@Sysco 」，內容係請JohneyHsie
      h 及鴻祥WesleyTu提供5 月份TMM 報告等字樣，有檢察
      官勘驗被告電子信箱郵件內容2 紙、勘驗照片6 紙在卷可
      參（見偵卷三第5 、6 、68、69、71頁），而稽之B 電子
      郵件紙本（見警卷第23頁）所陳述要旨卻為：盛餘公司執
      行副總福井健次（fukui ）指示其處理檜垣真史退休補償
      372 萬元，並於92年6 月19日前交付本人，亦指示證人杜
      昭明（Tony）勿扣繳稅款等語（原文為英文，經翻譯為中
      文要旨），如前所述，足徵2 電子郵件內容大相逕庭，益
      見B 電子郵件紙本，確非證人福井健次寄發與被告，則該
      郵件陳述之內容，自難逕認為真實。
    (4)再者，檢察官勘驗被告於盛餘公司之電子郵件信箱，查悉
      被告之電子信箱寄件人為「Wesley Tu 」「草稿夾」內，
      前於92年6 月16日下午4 時45分許，署名「fukui 」以該
      名義撰寫，寄件人「Wesley Tu 」，先以福井健次（fuku
      i ）名義，內容為「盛餘公司執行副總福井健次指示其處
      理檜垣真史退休補償372 萬元，並於92年6 月19日前交付
      本人，亦指示盛餘公司行政主管杜昭明（Tony）勿扣繳稅
      款」、「收件人」欄為「WesleyTu/F&A /Sysco, T onyTu
      /ADM/Sysco」（即其及杜昭明）、「副本抄送」欄為「Yo
      shitsuguKokubo/PO/Sysco,ShuuziYama da/PO/Sysco」（
      即國保善次及總經理山田修二）、主旨為「Mr.Higaki 」
      ，即與B 電子郵件紙本所示相同內容等情，有前揭B 電子
      郵件紙本影本1 紙、檢察官勘驗被告電子郵件內容3 紙、
      勘驗照片5 張附卷可憑（見警卷第22頁、偵卷三第7 至9
      頁、第90至92頁），又被告亦不否認其英文名字為「Wesl
      eyTu」一節，業據證人謝永昌証述在卷（見原審卷一第
      399 頁），亦可從卷附暫借款申請單上申請人及受款人均
      記載「Wesley」，領款人記載為「鴻祥」即被告以觀（
      見補告訴狀一第32頁），足認B 電子郵件紙本內容，係由
      被告所撰寫，則B 電子郵件紙本自係被告所製作無疑。
    (5)稽之卷附B 電子郵件紙本影本（見警卷第23頁）內容，可
      見係署名「fukui 」即證人福井健次，寫信給「Wesley」
      即被告、「Tony」即杜昭明，指示被告處理檜垣真史退休
      補償372 萬元，並於92年6 月19日前交付本人，亦指示證
      人杜昭明勿扣繳稅款等情，惟被告既非證人福井健次本人
      ，亦未經本人同意或授權，對上揭郵件內容，自無製作名
      義權。而證人福井健次亦否認有為前揭指示，已如前述，
      益徵B 電子郵件紙本內容，均為虛偽不實，確係被告偽造
      至明。
    2.被告於92年6 月19日某時許，在盛餘公司申請附表編號6
      所示郵政禮券時，向證人謝永昌出示前揭B 電子郵件紙本
      ，佯稱福井健次指示購買郵政禮券一節，業據證人謝永昌
      於原審審理時證述綦詳（見原審卷一第400 、403 、404
      頁），核與證人鄒淑琴於偵訊時證稱：被告偽造電子郵件
      、拿這信函去騙證人福井健次及董事長國保善次、會計處
      長謝永昌。第1 次要申請92年6 月19日如附表編號6 之款
      項那幾天，被告拿給證人謝永昌，以取信於他，證人謝永
      昌有保留資料等語若合符節（見偵卷二第161 頁），亦據
      證人福井健次證述在卷（見原審卷一第418 頁），並有B
      電子郵件紙本影本1 紙在卷可按（見警卷第23頁），被告
      上揭行使偽造私文書犯行，自堪認定。而被告於偵查中亦
      供稱：告訴人所提出e-mail紙本確實是證人福井健次給其
      的，叫其去買禮券云云（見偵卷二第292 頁），足見被告
      亦不否認Ｂ電子郵件紙本係其所提供，自足認該B 電子郵
      件紙本係由被告管理使用支配中，承前述，該電子郵件既
      亦自被告個人電子信箱以其名義寄發，更見該電子郵件紙
      本，確係被告本人偽造無訛。
    3.證人方銘材於本院審理時具結證述：（提示偵三卷第7 、
      19頁）左上角可以看出是被告的草稿夾。其中2003/06/16
      有1 封主旨為「Mr.Higaki 」的草稿。被告「草稿」夾
      2003/06/16主旨為「Mr.Higaki 」的郵件打開後，即為偵
      三卷第9 、20、21、22頁的內容。此封電子郵件是2003/0
      6/16下午4 ：45分開始繕打，這是建立的時間。（提示偵
      三卷第5 、17頁）是被告的信箱夾，從左上方可以看出。
      其中2003/06/18有一封寄件人為「Kenji Fukui 」主旨為
      「Tmm of May closing report 」的郵件。被告「信箱」
      夾中，2003/06/10至2003/07/02中沒有主旨為「Mr.Higak
      i 」的郵件。被告「信箱」夾2003/06/18寄件人為「Kenj
      i Fukui 」主旨為「Tmm of May closing report 」的郵
      件打開後，即為偵三卷第6 、18頁的內容。此表示「Kenj
      i Fukui 」在2003/06/18上午09：57寄送內容為第6、18
      頁之郵件給被告。在92年6 月間，利用與偵三卷第6 、18
      頁及偵三卷第9 、20-22 頁相同內容之電子郵件，再經過
      剪輯黏貼，可作成警卷第23頁的電子郵件紙本。警卷第23
      頁之電子郵件沒有傳送過，因為後面沒有「＠Sysco 」。
      （提示偵三卷第6 、18頁、警卷第25頁）公司在2003年春
      節的時候，郵件檔有升級新版本，有From是舊版本，沒有
      From的是新版本，表頭也不一樣。偵三卷第6 頁為「2003
      /06/18上09：57」，而警卷第23頁卻是「2003/06/18 09
      ：57AM」，這是軟體版本的關係，當初履勘的時候，因為
      印表機驅動程式沒有裝好的問題，列印的時候，發現會少
      字，後來通通改為螢幕拷貝的方式，所以後面就是用螢幕
      拷貝，就比較完整。其實內容都是一樣的，只是驅動程式
      的問題。AM與上的問題是軟體版本的問題，是郵件軟體比
      新版較，可以支援多國語言，可以顯示中文的上午、下午
      ，履勘的時候，用的版本是新版。在92年6 月間當時若列
      印偵三卷第6 頁的電子郵件，其時間會顯示「2003/06/
      1809：57AM」。履勘的時候，軟體版本已經升級過了。（
      提示偵三卷第9 、20-22 頁、警卷第23頁）收件人部分格
      式會不一致一樣是印表機驅動程式的問題，會有漏字的情
      形。這個是草稿，都有可能修改，可能收件人還沒有打或
      打過刪掉。偵三卷第9 頁就是印表機驅動程式列印的問題
      ，與之前上午、下午是一樣的問題。警卷第23頁是電子郵
      件的紙本。漏字都是列表機驅動程式的問題。（提示偵三
      卷第9 、20-22 頁、警卷第22頁）如果警卷第22頁這份紙
      本是從我們信箱印出來的，就應該與偵三卷是同一份。偵
      三卷的是草稿，在傳送之前都可以修改等語( 見本院卷三
      第49至55頁) 。
    4.衡情電子郵件草稿欄內之郵件，係郵件使用人編寫郵件時
      ，尚未寄發之郵件。而電子郵件記載之時間係郵件完成儲
      存或寄發之時間。互核前揭被告電子信箱草稿欄之郵件（
      見警卷第22頁、偵卷三第7 至9 頁）、證人福井健次前揭
      寄發與被告之電子郵件（見偵卷三第5 、6 頁）及B 電子
      郵件紙本（見警卷第23頁），足徵被告係於92年6 月16日
      下午4 時45分許，在盛餘公司，利用電腦其個人電子郵件
      信箱，先以福井健次名義（fukui ），撰寫「盛餘公司執
      行副總福井健次指示其處理檜垣真史退休補償372 萬元，
      並於92年6 月19日前交付本人，亦指示證人杜昭明（Tony
      ）勿扣繳稅款」等上開不實內容後，而偽造此電子郵件電
      磁紀錄，俟於92年6 月18日某時許，利用福井健次當日上
      午9 時57分許寄發與其之電子郵件，再將之前撰寫之寄件
      人為「Kenji fukui 福井健次」、寄件時間為「2003/06/
      1809 :57AM」、「收件人」欄為「WesleyTu/F&A/Sysco,
      TonyT u/ADM/Sysco 」（即其及杜昭明）、「副本抄送」
      欄為「YoshitsuguKokubo/PO/Sysco,ShuuziYamada/PO/Sy
      sco 」、「盛餘公司執行副總福井健次指示其處理檜垣真
      史退休補償372 萬元，並於92年6 月19日前交付本人，亦
      指示證人杜昭明（Tony）勿扣繳稅款」等上開不實內容後
      ，以剪貼方式與前揭偽造之電子郵件相結合而製作成紙本
      ，以此方式接續偽造福井健次授權之電子郵件紙本1 紙完
      成，自堪認定。
（四）被告雖以前詞置辯，惟查：
    1.被告前於偵訊時供稱：證人福井健次會口頭上、或是在「
      暫借款申請單、支付傳票」之「附件」上下指示購買郵政
      禮券云云（見偵卷一第6 頁），後於原審審理時則改稱：
      依照往例，證人福井健次係口頭上或「用電子郵件紙本」
      指示其去購買郵政禮券云云（見原審卷二第111 頁），前
      後供述互有齟齬，有違常情，自難盡信。況證人福井健次
      與被告間既可以電子郵件快速傳遞資訊，豈會需要以電子
      郵件「紙本」，此尚須2 人面對面相見方式傳遞？而被告
      既稱前揭電子郵件均係證人福井健次交付與其之紙本，苟
      被告所辯為真實，則前揭電子郵件既果由證人福井健次所
      寄發，證人福井健次何須再多此一舉傳遞電子郵件「紙本
      」給被告？是被告前揭所辯，顯悖常理，不足為採。
    2.被告雖原審又辯稱：申請郵政禮券之暫借款申請單均有證
      人福井健次簽名，是有受證人福井健次指示購買云云。惟
      查，本案於94年10月11日證人福井健次察覺有異調查相關
      郵政禮券採購時，被告旋於當日將請領附表編號15所示郵
      政禮券之暫借款申請單取走一節，業據證人鄒淑琴於原審
      審理時證述歷歷（見原審卷一第337 頁），核與證人即盛
      餘公司出納人員陳靜惠於原審審理時之證述相符（見原審
      卷一第405 至406 頁），堪信屬實。參以案發當時被告即
      遭公司質疑其請領郵政禮券之正當性，苟被告果經證人福
      井健次指示請領如附表編號15所示郵政禮券，而被告果遵
      循盛餘公司請款程序，則證人福井健次必已簽名批准，從
      而，94年10月11日如附表編號15所示郵政禮券申購之暫借
      款申請單，即是被告最有利於己之證據，被告理當保留「
      暫借款申請單」正本以自清，豈會擅自取走不交還公司？
      是盛餘公司之暫借款申請單是否可證明被告有依公司程序
      請款，即有可疑，此外再參之證人福井健次上開所言，即
      因為時間上的限制，所以我不可能每件文件都去確認後再
      簽名，所以只要有我所信賴的部下簽名在上，我就會去簽
      名，因每天要簽的東西很多，只要上面有被告簽名或其他
      負責人簽名，就會簽等語以觀，如前所述，自難僅憑附表
      所示暫借款申請單上有證人福井健次簽名，率認被告係受
      證人福井健次指示請領如附表所示郵政禮券。
    3.被告於原審又辯稱：每年度有會計項目報表提供，其每個
      月都有編報表檔案，下屬都有將這些呈現在報表中，報表
      中雜費都會有差異，長期均是如此，是證人福井健次知道
      其購買郵政禮券云云。然查，購買郵政禮券項目，並不會
      呈現在前揭報表中等情，業據證人即盛餘公司會計師龔俊
      吉於原審審理時證稱：印象中，盛餘公司郵政禮券支出一
      般不是放在交際費，就是雜費。盛餘公司有郵政禮券支出
      ，是否剔除須看有無符合稅法規定之合法憑證，例如交際
      用，若公司無法提出交際對象是誰，難判斷是否與業務支
      出有關，根據稅法規定，即要剔除。其印象中有剔除過。
      有關郵政禮券剔除從沒有跟盛餘公司講過，有跟財務部門
      相關主管確認過，但沒有跟證人福井健次討論過。盛餘公
      司不會有郵政禮券這個科目的報表，這是支出項目一種，
      會依照屬性掛到相關費用，通常是交際費或雜支等語（見
      原審卷一第391 至393 頁），核與證人謝永昌於原審審理
      時證稱：郵政禮券不會表現在報表上，郵政禮券是管理費
      用不會表現在銷貨成本等語相符（見原審卷一第396 頁）
      。按「雜費」，係指主要開銷之外的零碎費用，是一公司
      支出，表現在會計項目歸類之「雜費」項目上，係內含各
      種公司非主要開銷費用，故縱盛餘公司郵政禮券支出係歸
      類於雜費項目，但雜費支出，並非等同郵政禮券支出，則
      縱使前揭報表上「雜費」金額有呈現差異，亦難據而評斷
      是何筆費用之支出，況郵政禮券支出並未呈現在盛餘公司
      各類報表上，證人福井健次未予指示購買附表所示郵政禮
      券，豈能知悉附表所示郵政禮券支出？而苟證人福井健次
      果指示被告購買附表所示郵政禮券，又豈須「藉由」財務
      報表，而「知悉」被告購買附表所示郵政禮券？被告所辯
      ，實與常理相違，自難僅以前揭報表曾經證人福井健次核
      閱，即認證人福井健次知悉附表所示郵政禮券，率認其有
      指示被告購買。
    4.被告雖於原審亦辯稱：有時現金，有時禮券，領回後全部
      交給證人福井健次，有時下午領完禮券沒有直接回公司，
      禮券帶身上有被竊風險，故先匯入其帳戶，然後再提領交
      付。其有先求執行副總同意匯到其帳戶去，第2 天再匯回
      去云云。惟此迭據證人福井健次否認在卷，已如前述，況
      被告於本院時又供述：都是交給福井健次現金，我根據福
      井的需求，先拿我自己的現金給福井，然後我再去請款，
      因為福井常常有所謂的急用，我手上有現金，所以就先給
      他，其實我是有邀功的表現等語( 見本院卷一第55、卷三
      第139頁)，亦前後不一。
    5.再稽之卷附被告於盛餘公司之個人電子郵件信箱已傳送信
      件部分，可見被告於93年10月26日下午2 時43分，利用公
      司個人電子信箱，傳送主旨為「請問378 萬元匯到否？
      THANKS！」電子郵件1 封為署名「倍利淑玲」電子信箱為
      「b426＠bi sc.com.tw」等情，有被告盛餘公司個人電子
      郵件內容2 紙在卷可憑（見偵卷三第31至32頁、第41至42
      頁），足徵被告請領附表編號11所示378 萬元郵政禮券後
      ，當日有回辦公室，則被告既有於當日返回公司，又豈須
      將附表編號11所示郵政禮券兌換現金後轉匯至己之帳戶內
      ？是被告前揭所辯，不足為採。揆諸被告於原審所提出其
      現金或匯款資料，均係其個人資金支出項目，無一為本案
      匯款至盛餘公司、證人福井健次帳戶之資料等情，有被告
      提供卷附資料在卷可徵（見原審卷一第72至252 頁）。是
      本案案發後迄今已近5 年，被告均無法提供相關帳戶匯款
      至盛餘公司資料，或提交現金與證人福井健次相關收款證
      明，以供調查，酌以被告身為財務部經理，自76年進入盛
      餘公司服務多年，相關財務會計管理知識經驗，自當較一
      般人更為嫻熟，大筆現金支出、轉交，豈會未留憑證以自
      保？況匯款紀錄乃客觀第三人金融機構所掌握、電腦連線
      紀錄，自無作假之必要，苟其前揭所辯為真實，豈會5 年
      內均無法提出證明？則被告辯稱有匯款之紀錄係極易提出
      自清之證明，被告已無法提出以供調查，是被告辯稱有現
      金交付證人福井健次云云，自難憑信，此資金流向要與被
      告本身是否持有多數現金無涉，是被告提供前揭卷附資料
      ，自不足為有利於被告之認定。
    6.至被告雖亦提出所謂「證人福井健次所編列2001年至2005
      年盛餘購買郵政禮券明細表」（下稱盛餘公司郵政禮券明
      細表，見偵卷一第102 頁），惟證人福井健次於原審另案
      民事庭審理時證稱：94年9 月15日發現這件事以後，有要
      求被告做報告，但被告沒有做報告，此文件是其自己經過
      會計傳票查證，始知係購買郵政禮券支出，才會作了被告
      所申請購買禮券一覽表等語（見原審95年度重訴字第363
      號民事卷二，96年8 月8 日言詞辯論筆錄，第199 、201
      頁），足見此書面係證人福井健次事後調查被告申購禮券
      情形所彙整之資料，而非其指示被告購買附表所示郵政禮
      券之依據。否則，果為證人福井健次指示被告購買如附表
      所示郵政禮券依據，豈會僅有附表編號1 至14十四筆款項
      ，而獨漏附表編號15款項之支出？此觀之該文件自明。復
      從前述證人福井健次於94年10月11日一早請被告說明時，
      被告無法明確交代，證人福井健次再詢問相關會計人員發
      現當日竟然還有附表編號15所示郵政禮券支出，因而嚇一
      跳等情以觀，足見證人福井健次確不知情被告申購附表所
      示郵政禮券，益見該文件確係證人福井健次追查盛餘公司
      郵政禮券流向所為，並非用以指示被告購買如附表所示郵
      政禮券之依據，自不足為有利被告之認定。
    7.辯護人於原審又辯稱：被告否認該電腦紀錄為其所有，被
      告原辦公室為會計部門所共用，門戶無管制，辦公室同事
      皆可使用，故該電腦勘驗紀錄與被告無關云云。被告辯稱
      ：其早上去公司都有先將電腦開機，期間有時會去開會或
      見客戶，晚回來時也會打電話請人關機云云。惟被告亦於
      偵查中供稱：其電腦有設密碼等語（見偵卷三第131 頁）
      ，則其電腦既有設定密碼，自可排除他人任意使用，縱委
      託他人代為電腦關機而告訴密碼，亦委託信任者，苟非此
      ，任何人皆可使用，被告豈須設定密碼？苟被告認定有他
      人竄改、更動，既告知特定信任對象，即可知曉可能之犯
      罪人，然被告均未提供查證，則是否有告知他人密碼，而
      為他人使用其電子信箱，即有可疑。況前揭電子信箱均為
      本案案發後，始回溯查詢，而該電子信箱所留存之電腦紀
      錄，均係使用者前所使用之歷史紀錄，則「他人」，又啟
      可能「知曉」本案會於94年10月11日遭盛餘公司察覺，而
      「預先」於92年6 月16日先在被告電子信箱「草稿區」撰
      寫前揭如Ｂ電子郵件紙本所示之內容？雖被告亦辯稱：電
      腦有設密碼，還是有辦法破解云云。然公司電腦固為公司
      所管理，自有破解公司員工電腦，以管理公司之正常運作
      ，惟盛餘公司與被告就本案原僅因詐欺公司財務涉訟，難
      認至此即有動機另起事端栽贓被告，而另涉偽造文書自陷
      囹圄之情，是被告徒托詞否認，憑空虛指似有偽造之嫌，
      顯係臨訟畏罪卸責之詞，洵不足採。
    8.證人福井健次為被告上司、鄒淑琴、謝永昌、梁月華、陳
      靜惠係被告下屬、杜昭明為被告同事、龔俊吉係盛餘公司
      聘請之會計師，與被告間均無仇恨糾紛，為被告所不爭執
      ，當無甘冒偽證重責攀誣被告之理，況其等前揭證詞，供
      詞一致無牴，部分證詞亦與被告供述相符，並有前揭客觀
      事證為佐，是證人福井健次、鄒淑琴、謝永昌、杜昭明、
      陳靜惠、龔俊吉前揭證述，實屬信而有徵，堪信屬實。
（五）至辯護人請求調閱92-94 年盛餘公司營利事業所得稅申報
      書及會計師查核報告、工作底稿，證明證人福井健次在各
      年度查核報告有認知附表所示郵政禮券購買數字金額等情
      ，惟查：92-94 年會計師查核之工作底稿( 見本院卷一第
      99頁) ，依證人即會計師龔俊吉於本院具結證述：92年至
      94年度工作底稿是我們稅簽抽查的工作底稿，工作底稿是
      會計師作為出具查核報告的依據，工作底稿是會計師的資
      產，不是公開的資料。工作底稿只有會計師的主管機關會
      調會計師的工作底稿，主管機關包括金管會、國稅局。工
      作底稿從來沒有提供給福井看過；因為工作底稿是用中文
      記載，福井先生應該看不太懂，也從來沒有要求過。又財
      簽一年四次，兩次季報，一次半年報，一次年報；稅簽一
      年一次，是在次年的五月底要結算申報。財簽一年四次，
      在半年報與年報工作結束的時候，會跟福井先生開工作結
      束會議，工作結束會議會跟福井先生檢討有關財務報表的
      議題，以及介紹新的法令。福井先生跟我開會的時候，印
      象中沒有與我討論過公司「郵政禮券」、「雜費」或「交
      際費」的問題，如果盛餘公司有購買「郵政禮券」，大多
      會放在交際費或雜費科目，在財簽的報告，因為費用表達
      是性質別，也就是包括銷售費用、管理費用、研發費用，
      所以剛剛提到的郵政禮券若是雜費，是屬於費用裡面比較
      細的科目，所以不會表達在損益表裡面。93年結算申報書
      ，郵政禮券是一個支出的項目，所以不會在科目別裡面，
      郵政禮券可能放在雜費、交際費，雜費、交際費可能會有
      郵政禮券的支出，其他費用裡面會有很多細的科目，其中
      有一項雜費，雜費裡面可能會有郵政禮券的支出。郵政禮
      券一般放在交際費比較多，郵政禮券一般來說應該要放在
      交際費裡面才對，放入雜費裡面，可能由公司自己決定，
      公司覺得有可能不是交際的目的，所以不適合放在交際費
      ，就93年稅簽的其他費用，剔除1500萬元部分，有跟謝永
      昌討論，當時謝處長都知道，也沒有表是什麼意見等語(
      見本院卷三第119 至123 頁）；證人謝永昌於本院審理時
      亦具結證稱：公司方面有訂定核決權限表，損益表會提給
      福井看，但是公司裡面，160 幾個科目彙整成20幾個科目
      。公司每一種科目，經由會計人員歸類在他認為適當的科
      目，如果無法歸類，就歸在雜費裡面。93年度營利事業所
      得申報書項目32「其他費用」欄，郵政禮券是用錢購買的
      商品，應該屬於雜費，有包含在裡面，公司會計科目沒有
      「郵政禮券」此一項目，是列入雜費裡面，依據公司的財
      務報表、稅務申請書，看不出公司有申請購買過「郵政禮
      券」，公司營業額一年190 億到200 億，93年度營利事業
      所得申報書之32其他費用欄，出現1534萬餘元的差異，這
      樣之差異很小，依目前我的層級經理來說，最後由我同意
      ，由會計師列印出來，作所得申報，且不用向執行副總說
      明為何兩者有差異等語( 見本院卷三第16至21頁) ；是依
      上開證人龔俊吉及謝永昌所言，即工作底稿是會計師作為
      出具查核報告的依據，工作底稿是會計師的資產，不是公
      開的資料。工作底稿只有會計師的主管機關會調會計師的
      工作底稿，主管機關包括金管會、國稅局。工作底稿從來
      沒有提供給福井看過，且公司會計科目並無郵政禮券此一
      科目，公司損益表亦僅有20幾個科目，亦無郵政禮券此一
      科目，甚至亦無雜費之科目，雜費在營利事業所得申報書
      已列入「其他費用」科目中，93年度營利事業所得申報書
      之32其他費用欄，雖出現1534萬餘元的差異，但依告訴人
      之營業額一年190 億到200 億之巨，則如此差異很小部分
      ，依證人謝永昌經理之層級，由其同意，由會計師列印出
      來，作所得申報，且不用向執行副總說明為何兩者有差異
      等情，準此被告之辯護人於本院辯稱：告訴人盛餘公司依
      會計師的工作底稿及每月結帳、季報、年報及財務報表可
      發現系爭15筆禮金之雜費等，亦非可取。
（六）又本院向兆豐國際商業銀行高雄分行函詢有關福井健次及
      檜垣真吏2 人90年1 月1 日至94年9 月30日之交易相關資
      料（見本院卷二第2 至20頁) ；及檜垣真吏之台新國際商
      業銀行91年9 月18日至92年6 月27日之存款交易明細( 見
      本院卷二第22至22頁) 予以審核，不論金額或轉帳日期核
      與本案附表所示之金額均無涉，是被告之辯護人欲以上情
      用以證明郵政禮券的轉換現金流向是經由證人福井健次交
      付給檜垣真史等情，亦非可取。
（七）再本件事證已臻明確，被告辯護人請再勘驗告訴人公司93
      年1 月至94年10月電子郵件內容之硬碟，自無必要，併此
      敘明。
（八）綜上，被告所辯顯係狡辯卸責之詞，殊無足採。本件事證
      明確，被告前揭詐欺取財、行使偽造私文書犯行，洵堪認
      定。
三、新舊法比較適用部分：
  (一)查被告行為後，刑法部分條文業於94年1 月7 日修正，94年
    2 月2 日公布，於95年7 月1 日施行，現行刑法第2 條第1
    項規定：「行為後法律有變更者，適用行為時之法律。但行
    為後之法律有利於行為人者，適用最有利於行為人之法律。
    」上開規定乃與刑法第1 條罪刑法定主義契合，而貫徹法律
    禁止溯及既往原則，係規範行為後法律變更所生新舊法律比
    較適用之準據法，是刑法第2 條本身雖經修正，但刑法第2
    條既屬適用法律之準據法，本身尚無比較新舊法之問題，應
    一律適用裁判時之現行刑法第2 條規定以決定適用之刑罰法
    律，先予辨明。又本次刑法修正之比較新舊法，應就罪刑有
    關之共犯、未遂犯、想像競合犯、牽連犯、連續犯、結合犯
    、以及累犯加重、自首減輕暨其他法定加減原因（如身分加
    減）與加減例等一切情形，綜其全部罪刑之結果而為比較，
    最高法院95年5 月23日95年度第8 次刑庭會議決議可資參照
    。經查：
  1.刑法第339 條第1 項之詐欺取財罪，法定刑為5 年以下有期
    徒刑、拘役或科或併科1,000 元以下罰金，就法定最高罰金
    刑部分，依95年6 月14日修正公布，95年7 月1 日施行之刑
    法施行法第1 條之1 規定「中華民國94年1 月7 日刑法修正
    後，刑法分則編所定罰金之貨幣單位為新臺幣。94年1 月7
    日刑法修正時，刑法分則編未修正之條文定有罰金刑者，自
    94年1 月7 日刑法修正施行後，就其所定數額提高為30倍。
    但72年6 月26日至94年1 月7 日新增或修正之條文，就其所
    定數額提高為3 倍」，經比較結果關於法定刑最高罰金部分
    ，修正前後規定並無不同（新法以新臺幣為貨幣單位，修正
    施行後，就其所定數額提高為30倍，實際與行為時法罰金刑
    相同），不生法律變更比較問題，即無刑法第2 條第1 項適
    用餘地。再就法定最低罰金刑部分，修正前刑法第33條第5
    款原規定：「罰金：1 元以上」，依罰金罰鍰提高標準條例
    第1 條前段規定得提高2 至10倍，及現行法規所定貨幣單位
    折算新臺幣條例第2 條換算為新臺幣結果，為3 元，而修正
    後則規定：「罰金：新臺幣1,000 元以上，以百元計算之」
    ，已將科處罰金之最低額提高至1,000 元以上，就法定刑最
    低罰金部分，修正後之規定顯非較有利於被告，故依現行即
    修正後刑法第2 條第1 項前段規定，此部分應以修正前刑法
    第33條第5 款之規定對被告較為有利。
  2.刑法第56條連續犯之規定，業於94年2 月2 日修正公布刪除
    ，並於95年7 月1 日起施行，是於新法修正施行後，行為人
    之數犯罪行為，即須分論併罰。此刪除雖非犯罪構成要件之
    變更，但顯已影響行為人刑罰之法律效果，自屬法律有變更
    ，依修正後刑法第2 條第1 項前段規定，比較新、舊法結果
    ，仍應以行為時法律即舊法論以連續犯對被告較為有利。
  3.刑法第55條牽連犯之規定亦經修正刪除，是於新法修正施行
    後，既已刪除牽連犯之規定，則被告所犯各罪應依數罪併罰
    之規定分論併罰。比較新舊法之規定，修正後之規定並非較
    有利於被告。
  4.關於罰金之加減，修正前刑法第68條規定「拘役或罰金加減
    者，僅加減其最高度。」修正後併入刑法第67條規定「有期
    徒刑或罰金加減者，其最高度及最低度同加減之。」是罰金
    刑之加減，原僅以最高度加減計之，惟修正後最低度併同加
    減之，比較新舊法，自以修正前刑法第68條對被告較為有利
    。
  5.關於定應執行刑部分，按修正前刑法第51條第5 款規定：「
    數罪併罰，分別宣告其罪之刑，依左列各款定其應執行者：
    五宣告多數有期徒刑者，於各刑中之最長期以上，各刑合併
    之刑期以下，定其刑期。但不得逾20年。」修正後刑法第51
    條第5 款規定：「宣告多數有期徒刑者，於各刑中之最長期
    以上，各刑合併之刑期以下，定其刑期。但不得逾30年」，
    比較結果，修正後刑法定應執行刑之最長期為30年，並非較
    有利於被告，依刑法第2 條第1 項前段之規定，仍應依修正
    前刑法定其應執行之刑對被告較為有利。
  (二)本院經綜合全部罪刑之結果，在適用「罪刑綜合比較原則」
    、「擇用整體性原則」（最高法院27年上字第2615號判例意
    旨參照），本案應一體適用被告行為時之法律對其較為有利
    。
四、論罪科刑部分：
（一）按電子郵件，係使用者利用電腦撰寫信件所留存之紀錄，
      該電磁紀錄本身無法直接以感官理解，必須透過電腦之轉
      化過程，始能顯現其影像、符號，惟足以傳達一定訊息之
      證明，依刑法第220 條第2 項規定，以文書論，是電子郵
      件自屬準私文書。而電子郵件之紙本，係用以表示傳達一
      定訊息之證明，可直接以感官理解，無須再透過電腦之轉
      化過程，始能顯現其影像、符號，單從形式上觀察，即足
      以知悉其所表示上開用意之證明，屬刑法第210 條所稱之
      私文書。
（二）按刑法上之侵占罪係以意圖為自己或第三人不法之所有，
      擅自處分自己持有他人所有之物，或變易持有之意思為所
      有之意思而逕為所有人行為，為其成立要件，故行為人侵
      占之物，必先有法律或契約上之原因在其合法持有中者為
      限，否則，如其持有該物，係因詐欺、竊盜或其他非法原
      因而持有，縱其加以處分，自不能論以該罪（最高法院92
      年度臺上字第1821號判決意旨參照）。核本件被告向盛餘
      公司請領購買如附表所示郵政禮券，利用長官福井健次等
      人對其信賴，只要鴻祥在暫借款申請單上簽名，福井健
      次即予信賴在上簽名之機會，並未經盛餘公司同意或授權
      ，是被告自始並未合法持有附表所示郵政禮券，其又以口
      頭佯稱、行使偽造Ｂ電子郵件紙本私文書之書面授權等方
      式，偽經其上司即證人福井健次指示，受盛餘公司同意或
      授權，施用詐術，主觀上自係具為自己不法所有意圖，客
      觀上復有施用詐術使盛餘公司陷於錯誤而交付財物之行為
      ，而應論以詐欺取財罪，檢察官認應成立業務侵占罪，容
      有誤會。
（三）核被告事實欄一所為，係犯刑法第339 條第1 項之詐欺取
      財罪；事實欄二所為，係犯刑法第216 條、第210 條之行
      使偽造私文書罪。被告偽造電子郵件準私文書，係偽造電
      子郵件紙本私文書之階段行為；又被告偽造電子郵件紙本
      私文書復持以行使，偽造私文書之低度行為，應為行使之
      高度行為所吸收，均不另論罪。復被告先後如附表所示15
      次為詐欺取財犯行，時間緊接，犯罪方法相同，均觸犯構
      成要件相同之罪名，顯係基於概括犯意反覆為之，為連續
      犯，應依修正前刑法第56條之規定，僅論以連續詐欺取財
      一罪。又被告就上開事實欄二（二）所為行使偽造私文書
      犯行、及事實欄一如附表編號6 所示詐欺取財犯行間，有
      方法與目的之牽連犯關係，應依修正前刑法第55條後段之
      規定，從一重之行使偽造私文書罪處斷。被告所犯上開2
      行使偽造私文書犯行間，犯意各別，行為互殊，應予分論
      併罰。另被告雖於事實欄二（一）所示時、地，將偽造Ａ
      電子郵件紙本同時出示與證人福井健次及董事長國保善次
      ，惟被告僅行使偽造「福井健次」1 人名義之私文書，僅
      侵害證人福井健次1 人之文書製作權，祇成立單純一行使
      偽造私文書罪，該罪所謂足以生損害於他人，該「他人」
      究為一人或數人，在所不問，自無想像競合之適用（最高
      法院74年度臺上字第3668號判決意旨參照），附此敘明。
五、原審以被告罪證明確，而予以論罪科刑，固非無見，惟查：
    被告鴻祥詐欺附表編號1 至15之金額，其方法尚有利用
    長官福井健次等人對其信賴，只要被告在暫借款申請單上簽
    名，長官福井健次即予信賴在上簽名之機會為之；原審未及
    論述，尚有未洽。對於B 電子郵件紙本部分，被告鴻祥
    係以剪貼方式偽造，業據證人方銘材於本院審理時證述屬實
    ，詳如前述，原審未予詳查，僅以含糊「不詳」方式予以論
    述，亦有未當。被告上訴意旨，仍以上開各節，指摘原判決
    不當，非有理由，惟原判決既有上開可議之處，自屬無可維
    持，應由本院撤銷改判。
六、爰審酌被告身為盛餘公司財務部經理，位高權重，熟習相關
    財務、會計之知識、經驗及流程，本應忠實執行職務，發揮
    所長，詎為牟取私利，竟利用盛餘公司前有購買禮券習慣及
    身居會計部門高級主管，下屬多服從其命令不敢多所質疑之
    機會，詐取如附表所示共計15筆、價值高達4,694 萬元之郵
    政禮券，金額甚鉅，告訴人所受損害非微，且於92年6 月間
    遭他人質疑時，不知及時悔悟，猶持偽造電子郵件紙本佯稱
    受上級指示，掩飾犯行，繼續為詐取盛餘公司郵政禮券，且
    在本案94年10月11日確遭他人察覺犯行時，突然請領附表編
    號15所示價值高達972 萬元之郵政禮券，再持偽造電子郵件
    紙本，托詞受上級指示，以掩飾其當日請領高額郵政禮券之
    情，藉以拖延該款遭察覺之時間，並於領取款項後，旋以休
    假為由，避不見面，捲款而逃，犯罪時間自91年2 月7 日起
    至94年10月11日止，長達3 年又8 月餘，惡性重大，雖無前
    科，且業已返還盛餘公司972 萬元，然迄今未與盛餘公司和
    解，犯罪後猶以上開各詞否認犯行，未見悔意，犯後態度非
    佳等一切情狀，各量處如主文所示之刑。又被告就事實欄二
    （一）所示犯行，犯罪時間係在96年4 月24日以前，合於中
    華民國九十六年罪犯減刑條例第2 條第1 項第3 款減刑條件
    ，依法減輕其宣告刑2 分之1 ，並定其應執行之刑如主文所
    示。
七、至扣案可攜式硬碟1 顆，為盛餘公司所有、而未扣案偽造之
    Ａ、Ｂ電子郵件紙本各1 紙，業已分別交付證人福井健次、
    謝永昌收受，又未扣案前揭事實欄二（二）所示被告電子郵
    件信箱「草稿欄」內，偽造之電子郵件電磁紀錄1 份，該電
    子郵件信箱所有權歸盛餘公司所有，已均非為被告所有，爰
    均不諭知沒收。
據上論斷，應依刑事訴訟法第369 條第1 項前段、第364 條、第
299 條第1 項前段，刑法第2 條第1 項前段、修正前刑法第56條
、刑法第339 條第1 項、第216 條、第210 條、修正前刑法第55
條、第51條第5 款，刑法施行法第1 條之1 第1 項，中華民國九
十六年罪犯減刑條例第2 條第1 項第3 款、第7 條、第11條，判
決如主文。
本案經檢察官王俊力到庭執行職務。
中    華    民    國    100     年    10    月  19    日
                 刑事第九庭     審判長法  官  莊秋桃
                                      法  官  范惠瑩
                                      法  官  田平安
以上正本與原本無異。
如不服本判決，應於判決送達後10日內向本院提出上訴狀，其未
敘述理由者，並應於提出上訴狀後10日內向本院補提上訴理由狀
（應附繕本）。
中    華    民    國    100     年    10    月  19    日
                                  書  記  官  馬蕙梅
 附表：
 ┌──┬────┬──────┬──────┬──────┬───────┬──────┐
 │項次│詐欺時間│實際匯款金額│詐欺金額（即│匯入郵局帳號│取得財物方式  │證據        │
 │    │（即公司│            │購買禮券金額│            │              │            │
 │    │匯款日期│            │）          │            │              │            │
 │    │）（年/ │            │            │            │              │            │
 │    │月/ 日）│            │            │            │              │            │
 ├──┼────┼──────┼──────┼──────┼───────┼──────┤
 │ 1  │91.2.7  │120萬6,000元│120萬元     │高雄郵局儲匯│鴻祥於91年2 │1.暫借款申請│
 │    │        │            │            │股0000000000│月15日將禮券兌│  單影本1 紙│
 │    │        │            │            │2569        │領現金後轉匯至│  （正本詳如│
 │    │        │            │            │            │下列帳戶：    │  卷附附件袋│
 │    │        │            │            │            │115 萬元轉匯至│  ，下均同）│
 │    │        │            │            │            │鴻祥所有之高│  。（見94補│
 │    │        │            │            │            │雄區中小企業銀│  告訴狀一，│
 │    │        │            │            │            │行小港分行帳號│  第14頁）  │
 │    │        │            │            │            │00000000000000│2.交通銀行匯│
 │    │        │            │            │            │號帳戶中。    │  款單影本1 │
 │    │        │            │            │            │              │  紙（見補告│
 │    │        │            │            │            │              │  訴狀一第15│
 │    │        │            │            │            │              │  頁。      │
 │    │        │            │            │            │              │3.郵政跨行匯│
 │    │        │            │            │            │              │  款申請書影│
 │    │        │            │            │            │              │  本1 紙（見│
 │    │        │            │            │            │              │  偵卷四，第│
 │    │        │            │            │            │              │  6 頁）。  │
 ├──┼────┼──────┼──────┼──────┼───────┼──────┤
 │ 2  │91.8.8  │120萬6,000元│120萬元     │同上        │鴻祥當日提領│1.彰化銀行匯│
 │    │        │            │            │            │120 萬元禮券。│  款單及匯款│
 │    │        │            │            │            │              │  支票照片2 │
 │    │        │            │            │            │              │  紙（見補告│
 │    │        │            │            │            │              │  訴狀一第16│
 │    │        │            │            │            │              │  頁）。    │
 ├──┼────┼──────┼──────┼──────┼───────┼──────┤
 │ 3  │91.11.25│241萬1,400元│240萬元     │同上        │鴻祥當日將禮│1.暫借款申請│
 │    │        │            │            │            │券兌領現金後轉│  單影本1 紙│
 │    │        │            │            │            │匯至下列帳戶：│  （見補告訴│
 │    │        │            │            │            │(1)129 萬元轉匯│  狀一第17頁│
 │    │        │            │            │            │  至鴻祥所有│  ）。      │
 │    │        │            │            │            │  之高雄區中小│2.郵政跨行匯│
 │    │        │            │            │            │  企業銀行小港│  款申請書影│
 │    │        │            │            │            │  分行帳號0260│  本2 紙（見│
 │    │        │            │            │            │  0000000000號│  偵卷四第7 │
 │    │        │            │            │            │  帳戶中。    │  至8 頁）。│
 │    │        │            │            │            │(2)111 萬元轉匯│            │
 │    │        │            │            │            │  至僑馥建築經│            │
 │    │        │            │            │            │  理股份有限公│            │
 │    │        │            │            │            │  司所有之華僑│            │
 │    │        │            │            │            │  銀行苓雅分行│            │
 │    │        │            │            │            │  帳號00000000│            │
 │    │        │            │            │            │  00000000號帳│            │
 │    │        │            │            │            │  戶供作其個人│            │
 │    │        │            │            │            │  購買「國揚天│            │
 │    │        │            │            │            │  河」住宅價金│            │
 │    │        │            │            │            │  之用。      │            │
 ├──┼────┼──────┼──────┼──────┼───────┼──────┤
 │ 4  │92.1.14 │244萬1,543元│243萬元     │同上        │鴻祥當日將禮│1.暫借款申請│
 │    │        │            │            │            │券兌領現金後轉│  單影本1 紙│
 │    │        │            │            │            │匯至下列帳戶：│  （見補告訴│
 │    │        │            │            │            │(1)122 萬元轉匯│  狀一第18頁│
 │    │        │            │            │            │  至鴻祥所有│  ）。      │
 │    │        │            │            │            │  之高雄區中小│2.臺灣中小企│
 │    │        │            │            │            │  企業銀行小港│  業銀行電匯│
 │    │        │            │            │            │  分行帳號0260│  申請書影本│
 │    │        │            │            │            │  0000000000號│  1 紙（見補│
 │    │        │            │            │            │  帳戶中。    │  告訴狀一第│
 │    │        │            │            │            │(2)21萬元轉匯至│  19頁）。  │
 │    │        │            │            │            │  鴻祥所有之│3.發售郵政禮│
 │    │        │            │            │            │  中國信託商銀│  券證明單影│
 │    │        │            │            │            │  行新興分行帳│  本8 紙（見│
 │    │        │            │            │            │  號0000000000│  補告訴狀一│
 │    │        │            │            │            │  5889號帳戶中│  第20至27頁│
 │    │        │            │            │            │  。          │  ）。      │
 │    │        │            │            │            │(3)100 萬元轉匯│4.郵政跨行匯│
 │    │        │            │            │            │  至永昌台商世│  款申請書影│
 │    │        │            │            │            │  紀基金專戶所│  本2 紙（見│
 │    │        │            │            │            │  有之華僑銀行│  偵卷四第9 │
 │    │        │            │            │            │  營業部帳號95│  至11頁）。│
 │    │        │            │            │            │  000000000000│            │
 │    │        │            │            │            │  號帳戶中。  │            │
 ├──┼────┼──────┼──────┼──────┼───────┼──────┤
 │ 5  │92.4.3  │361萬6,200元│360萬元     │同上        │鴻祥當日將禮│1.彰化銀行匯│
 │    │        │            │            │            │券兌領現金後轉│  款單及匯款│
 │    │        │            │            │            │匯至下列帳戶：│  支票照片2 │
 │    │        │            │            │            │360 萬元全數轉│  紙（見補告│
 │    │        │            │            │            │匯至鴻祥所有│  訴狀一第28│
 │    │        │            │            │            │之高雄區中小企│  頁）。    │
 │    │        │            │            │            │業銀行小港分行│2.電子序號時│
 │    │        │            │            │            │帳號0000000000│  帳影本1 紙│
 │    │        │            │            │            │2550號帳戶中。│  （見偵卷四│
 │    │        │            │            │            │              │  第12 頁 ）│
 │    │        │            │            │            │              │  。        │
 ├──┼────┼──────┼──────┼──────┼───────┼──────┤
 │ 6  │92.6.19 │373萬6,740元│372萬元     │同上        │鴻祥當日將禮│1.暫借款申請│
 │    │        │            │            │            │券兌領現金後轉│  單影本1 紙│
 │    │        │            │            │            │匯至下列帳戶：│  （見補告訴│
 │    │        │            │            │            │372 萬元全數轉│  狀一第29頁│
 │    │        │            │            │            │匯至鴻祥所有│  ）。      │
 │    │        │            │            │            │之高雄區中小企│2.發售郵政禮│
 │    │        │            │            │            │業銀行小港分行│  券證明單影│
 │    │        │            │            │            │帳號0000000000│  本2 紙（見│
 │    │        │            │            │            │2550帳戶中。（│  補告訴狀一│
 │    │        │            │            │            │匯款時間為當日│  第30至31頁│
 │    │        │            │            │            │15時03分08秒）│  ）。      │
 │    │        │            │            │            │              │3.郵政跨行匯│
 │    │        │            │            │            │              │  款申請書影│
 │    │        │            │            │            │              │  本1 紙（見│
 │    │        │            │            │            │              │  偵卷四第13│
 │    │        │            │            │            │              │  頁）。    │
 ├──┼────┼──────┼──────┼──────┼───────┼──────┤
 │ 7  │92.12.30│183萬8,693元│183萬元     │同上        │鴻祥當日兌領│1.暫借款申請│
 │    │        │            │            │            │現金後轉匯至下│  單影本1 紙│
 │    │        │            │            │            │列帳戶：      │  （見補告訴│
 │    │        │            │            │            │(1)83萬1,420 元│  狀一第32頁│
 │    │        │            │            │            │  轉匯至鴻祥│  ）。      │
 │    │        │            │            │            │  所有之中國信│2.彰化銀行匯│
 │    │        │            │            │            │  託商業銀行高│  款回條聯影│
 │    │        │            │            │            │  雄分行帳號03│  本1 紙（見│
 │    │        │            │            │            │  0000000000號│  補告訴狀一│
 │    │        │            │            │            │  帳戶中（匯款│  第33頁）。│
 │    │        │            │            │            │  時間為當日15│3.郵政跨行匯│
 │    │        │            │            │            │  時09分25秒）│  款申請書影│
 │    │        │            │            │            │  。          │  本2 紙（見│
 │    │        │            │            │            │(2)99萬8,580 元│  偵卷二第  │
 │    │        │            │            │            │  轉匯至沈耀康│  190 至191 │
 │    │        │            │            │            │  所有之華南銀│  頁）。    │
 │    │        │            │            │            │  行高雄分行帳│            │
 │    │        │            │            │            │  號0000000000│            │
 │    │        │            │            │            │  53號帳戶中（│            │
 │    │        │            │            │            │  匯款時間為當│            │
 │    │        │            │            │            │  日15時08分32│            │
 │    │        │            │            │            │  秒）。      │            │
 ├──┼────┼──────┼──────┼──────┼───────┼──────┤
 │ 8  │93.6.15 │226萬688元  │225萬元     │同上        │鴻祥當日將禮│1.暫借款申請│
 │    │        │            │            │            │券兌領現金後轉│  單影本1 紙│
 │    │        │            │            │            │匯至下列帳戶：│  （見補告訴│
 │    │        │            │            │            │225 萬元全數轉│  狀一第34頁│
 │    │        │            │            │            │匯至鴻祥所有│  ）。      │
 │    │        │            │            │            │之上海銀行前金│2.彰化銀行匯│
 │    │        │            │            │            │分行帳號302030│  款回條聯影│
 │    │        │            │            │            │00000000號帳戶│  本1 紙（見│
 │    │        │            │            │            │中（匯款時間為│  補告訴狀一│
 │    │        │            │            │            │當日14時26分26│  第35頁）。│
 │    │        │            │            │            │秒）。        │3.發售郵政禮│
 │    │        │            │            │            │              │  券證明單影│
 │    │        │            │            │            │              │  本1 紙（見│
 │    │        │            │            │            │              │  補告訴狀一│
 │    │        │            │            │            │              │  第36頁）。│
 │    │        │            │            │            │              │4.郵政跨行匯│
 │    │        │            │            │            │              │  款申請書影│
 │    │        │            │            │            │              │  本1 紙（見│
 │    │        │            │            │            │              │  偵卷四第14│
 │    │        │            │            │            │              │  頁）。    │
 ├──┼────┼──────┼──────┼──────┼───────┼──────┤
 │ 9  │93.7.23 │442萬9,845元│441萬元     │同上        │鴻祥當日將禮│1.暫借款申請│
 │    │        │            │            │            │券兌領現金後轉│  單影本1 紙│
 │    │        │            │            │            │匯至下列帳戶：│  （見補告訴│
 │    │        │            │            │            │441 萬元全數轉│  狀一第37頁│
 │    │        │            │            │            │匯至鴻祥所有│  ）。      │
 │    │        │            │            │            │之中國信託商業│2.彰化銀行匯│
 │    │        │            │            │            │銀行高雄分行帳│  款回條聯影│
 │    │        │            │            │            │號000000000000│  本1 紙（見│
 │    │        │            │            │            │號帳戶中（匯款│  補告訴狀一│
 │    │        │            │            │            │時間為當日14時│  第38頁）。│
 │    │        │            │            │            │47分01秒）。  │3.發售郵政禮│
 │    │        │            │            │            │              │  券證明單影│
 │    │        │            │            │            │              │  本2 紙（見│
 │    │        │            │            │            │              │  補告訴狀一│
 │    │        │            │            │            │              │  第39至40頁│
 │    │        │            │            │            │              │  ）。      │
 │    │        │            │            │            │              │4.郵政跨行匯│
 │    │        │            │            │            │              │  款申請書影│
 │    │        │            │            │            │              │  本1 紙（見│
 │    │        │            │            │            │              │  偵卷四第15│
 │    │        │            │            │            │              │  頁）。    │
 ├──┼────┼──────┼──────┼──────┼───────┼──────┤
 │ 10 │詐欺時間│325萬4,580元│324萬元     │同上        │鴻祥於93年8 │1.暫借款申請│
 │    │93.8.5  │            │            │            │月9日將禮券兌 │  單影本1 紙│
 │    │        │            │            │            │領現金後轉匯至│  （見補告訴│
 │    │匯款時間│            │            │            │下列帳戶：    │  狀一第41頁│
 │    │93.8.6  │            │            │            │324 萬元全數轉│  ）。      │
 │    │        │            │            │            │匯至胡益興所有│2.彰化銀行匯│
 │    │        │            │            │            │之中國信託商業│  款回條聯影│
 │    │        │            │            │            │銀行新興分行帳│  本1 紙（見│
 │    │        │            │            │            │號000000000000│  補告訴狀一│
 │    │        │            │            │            │號帳戶中。    │  第42頁）。│
 │    │        │            │            │            │              │3.發售郵政禮│
 │    │        │            │            │            │              │  券證明單影│
 │    │        │            │            │            │              │  本2 紙（見│
 │    │        │            │            │            │              │  補告訴狀一│
 │    │        │            │            │            │              │  第43至44頁│
 │    │        │            │            │            │              │  ）。      │
 │    │        │            │            │            │              │4.郵政跨行匯│
 │    │        │            │            │            │              │  款申請書影│
 │    │        │            │            │            │              │  本1 紙（見│
 │    │        │            │            │            │              │  偵卷四第16│
 │    │        │            │            │            │              │  頁）。    │
 ├──┼────┼──────┼──────┼──────┼───────┼──────┤
 │ 11 │詐欺時間│379萬7,010元│378萬元     │同上        │鴻祥當日將禮│1.暫借款申請│
 │    │93.10.22│            │            │            │券兌領現金後轉│  單影本1 紙│
 │    │        │            │            │            │匯至下列帳戶：│  （見補告訴│
 │    │匯款時間│            │            │            │378 萬元全數轉│  狀一第45頁│
 │    │93.10.26│            │            │            │匯至鴻祥所有│  ）。      │
 │    │        │            │            │            │之上海銀行前金│2.彰化銀行匯│
 │    │        │            │            │            │分行帳號302030│  款回條聯影│
 │    │        │            │            │            │00000000號帳戶│  本1 紙（見│
 │    │        │            │            │            │中。          │  補告訴狀一│
 │    │        │            │            │            │              │  第46頁）。│
 │    │        │            │            │            │              │3.發售郵政禮│
 │    │        │            │            │            │              │  券證明單影│
 │    │        │            │            │            │              │  本1 紙（見│
 │    │        │            │            │            │              │  補告訴狀一│
 │    │        │            │            │            │              │  第47頁）。│
 │    │        │            │            │            │              │4.郵政跨行匯│
 │    │        │            │            │            │              │  款申請書影│
 │    │        │            │            │            │              │  本1 紙（見│
 │    │        │            │            │            │              │  偵卷四第17│
 │    │        │            │            │            │              │  頁）。    │
 ├──┼────┼──────┼──────┼──────┼───────┼──────┤
 │ 12 │詐欺時間│271萬2,825元│270萬元     │高雄新興郵局│鴻祥當日將禮│1.暫借款申請│
 │    │94.4.13 │            │            │薪資轉存專戶│券兌領現金後轉│  單影本1 紙│
 │    │        │            │            │00000000    │匯至下列帳戶：│  （見補告訴│
 │    │匯款時間│            │            │            │(1)100 萬元轉匯│  狀一第48頁│
 │    │94.4.14 │            │            │            │  至金鼎亞洲雙│  ）。      │
 │    │        │            │            │            │  利基金專戶所│2.臺灣銀行匯│
 │    │        │            │            │            │  有之國泰世華│  款回條聯影│
 │    │        │            │            │            │  銀行安和分行│  本1 紙（見│
 │    │        │            │            │            │  帳號00000000│  補告訴狀一│
 │    │        │            │            │            │  646645帳號中│  第49頁）。│
 │    │        │            │            │            │ （於當日15時 │3.發售郵政禮│
 │    │        │            │            │            │  26分42秒匯款│  券證明單影│
 │    │        │            │            │            │  ）。        │  本1 紙（見│
 │    │        │            │            │            │(2)170 萬元轉匯│  補告訴狀一│
 │    │        │            │            │            │  至鴻祥所有│  第50頁）。│
 │    │        │            │            │            │  之玉山銀行小│4.郵政跨行匯│
 │    │        │            │            │            │  港分行帳號07│  款申請書影│
 │    │        │            │            │            │  00000000000 │  本1 紙（見│
 │    │        │            │            │            │  帳號中（於當│  偵卷四第18│
 │    │        │            │            │            │  日15時25分48│  至19頁）。│
 │    │        │            │            │            │  秒匯款）。  │            │
 ├──┼────┼──────┼──────┼──────┼───────┼──────┤
 │ 13 │詐欺時間│232萬973元  │231萬元     │同上        │鴻祥當日將禮│1.暫借款申請│
 │    │94.5.20 │            │            │            │券兌領現金後轉│  單影本1 紙│
 │    │        │            │            │            │匯至下列帳戶：│  （見補告訴│
 │    │匯款時間│            │            │            │(1)88萬元轉匯至│  狀一第51頁│
 │    │94.5.23 │            │            │            │  張連順所有之│  ）。      │
 │    │        │            │            │            │  台北銀行高雄│2.彰化銀行匯│
 │    │        │            │            │            │  分行帳號6602│  款回條聯影│
 │    │        │            │            │            │  00000000號帳│  本1 紙（見│
 │    │        │            │            │            │  戶中。      │  補告訴狀一│
 │    │        │            │            │            │(2)100 萬元轉匯│  第52頁）。│
 │    │        │            │            │            │  至華南永昌全│3.發售郵政禮│
 │    │        │            │            │            │  球享利組合基│  券證明單影│
 │    │        │            │            │            │  金專戶所有之│  本1 紙（見│
 │    │        │            │            │            │  華南銀行民生│  補告訴狀一│
 │    │        │            │            │            │  分行帳號9803│  第53頁）。│
 │    │        │            │            │            │  0000000000號│4.郵政跨行匯│
 │    │        │            │            │            │  帳戶中。    │  款申請書影│
 │    │        │            │            │            │(3)43萬元轉匯至│  本3 紙（見│
 │    │        │            │            │            │  鴻祥所有之│  偵卷四第20│
 │    │        │            │            │            │  中國信託商業│  至22頁）。│
 │    │        │            │            │            │  銀行高雄分行│            │
 │    │        │            │            │            │  帳號00000000│            │
 │    │        │            │            │            │  0699號帳戶中│            │
 │    │        │            │            │            │  。          │            │
 ├──┼────┼──────┼──────┼──────┼───────┼──────┤
 │ 14 │詐欺時間│216萬232元  │215萬元     │同上        │鴻祥當日將禮│1.暫借款申請│
 │    │94.8.15 │            │            │            │券兌領現金後轉│  單影本1 紙│
 │    │        │            │            │            │匯至下列帳戶：│  （見補告訴│
 │    │匯款時間│            │            │            │(1)160 萬元轉匯│  狀一第54頁│
 │    │94.8.17 │            │            │            │  至鴻祥所有│  ）。      │
 │    │        │            │            │            │  之中國信託商│2.臺灣銀行匯│
 │    │        │            │            │            │  業銀行高雄分│  款回條聯影│
 │    │        │            │            │            │  行帳號037510│  本1 紙（見│
 │    │        │            │            │            │  110699號帳戶│  補告訴狀一│
 │    │        │            │            │            │  中。        │  第55頁）。│
 │    │        │            │            │            │(2)32萬元轉匯至│3.發售郵政禮│
 │    │        │            │            │            │  鴻祥所有之│  券證明單影│
 │    │        │            │            │            │  交通銀行高雄│  本6 紙（見│
 │    │        │            │            │            │  分行帳號0581│  補告訴狀一│
 │    │        │            │            │            │  00000000號帳│  第56至61頁│
 │    │        │            │            │            │  戶中。      │  ）。      │
 │    │        │            │            │            │(3)23萬元轉匯至│4.郵政跨行匯│
 │    │        │            │            │            │  鴻祥所有之│  款申請書影│
 │    │        │            │            │            │  玉山銀行小港│  本3 紙（見│
 │    │        │            │            │            │  分行帳號0738│  偵卷四第23│
 │    │        │            │            │            │  000000000 號│  至25頁）。│
 │    │        │            │            │            │  帳戶中。    │            │
 ├──┼────┼──────┼──────┼──────┼───────┼──────┤
 │ 15 │94.10.11│976萬3,740元│972萬元     │同上        │鴻祥當日將  │1.彰化銀行匯│
 │    │        │            │            │            │972 萬元禮券  │  款回條聯影│
 │    │        │            │            │            │兌領現金。    │  本1 紙（見│
 │    │        │            │            │            │              │  補告訴狀一│
 │    │        │            │            │            │              │  第62頁）。│
 │    │        │            │            │            │              │2.彰化銀行網│
 │    │        │            │            │            │              │  路銀行支出│
 │    │        │            │            │            │              │  紀錄影本1 │
 │    │        │            │            │            │              │  紙（見補告│
 │    │        │            │            │            │              │  訴狀一第63│
 │    │        │            │            │            │              │  頁）。    │
 │    │        │            │            │            │              │3.高雄郵局信│
 │    │        │            │            │            │              │  封影本1 紙│
 │    │        │            │            │            │              │  （見補告訴│
 │    │        │            │            │            │              │  狀一第64頁│
 │    │        │            │            │            │              │  ）。      │
 │    │        │            │            │            │              │4.發售郵政禮│
 │    │        │            │            │            │              │  券證明單影│
 │    │        │            │            │            │              │  本4 紙（見│
 │    │        │            │            │            │              │  補告訴狀一│
 │    │        │            │            │            │              │  第65至66頁│
 │    │        │            │            │            │              │  ）。      │
 ├──┴────┼──────┼──────┼──────┴───────┼──────┤
 │    總  計    │4,715萬6,469│4,694萬元   │                            │            │
 │              │元          │            │                            │            │
 └───────┴──────┴──────┴──────────────┴──────┘
附錄本判決論罪之法條：
中華民國刑法第216條
（行使偽造變造或登載不實之文書罪）
行使第 210 條至第 215 條之文書者，依偽造、變造文書或登載
不實事項或使登載不實事項之規定處斷。
中華民國刑法第210條
（偽造變造私文書罪）
偽造、變造私文書，足以生損害於公眾或他人者，處 5 年以下
有期徒刑。
中華民國刑法第339 條第1 項
（普通詐欺罪）
意圖為自己或第三人不法之所有，以詐術使人將本人或第三人之
物交付者，處5 年以下有期徒刑、拘役或科或併科1 千元以下罰
金。